臺灣高等法院民事裁定
110年度抗字第1279號
抗  告  人  陳玉錚
訴訟代理人  陳鄭權律師
上列抗告人因與相對人陳莉蓁等間聲請假處分事件，對於中華民
國110年8月25日臺灣桃園地方法院110年度全字第137號裁定提起
抗告，本院裁定如下： 
    主  文
抗告駁回。
抗告費用由抗告人負擔。
    理  由
一、按債權人就金錢請求以外之請求，欲保全強制執行者，得聲
    請假處分；又假處分，非因請求標的之現狀變更，有日後不
    能強制執行，或甚難執行之虞者，不得為之，民事訴訟法第
    532條定有明文。所謂請求標的之現狀變更，係指為請求標
    的之物，其從前存在之狀態，已有變更或將有變更而言。又
    請求及假處分之原因應釋明之，前項釋明如有不足，而債權
    人陳明願供擔保或法院認為適當者，法院得定相當之擔保，
    命供擔保後為假處分，亦為民事訴訟法第533條前段準用第5
    26條第1項、第2項所明定。所謂釋明，係指提出能即時調查
    之證據，使法院生薄弱之心證，因而信其所主張之事實大概
    如此者而言。
二、經查：
　　㈠、本件相對人以兩造前共同出資購買原裁定附表所示之不
        動產(下稱系爭不動產)，相對人陳莉蓁、陳志緯各有系
        爭不動產權利2分之1及4分之1應有部分，均借名登記於
        抗告人名下，兩造並於民國109年7月15、20日簽訂協議
        書(下合稱系爭協議)，約定伊等得隨時終止前開借名登
        記關係，請求抗告人將系爭不動產應有部分各2分之1及
        4分之1移轉登記與伊等或指定之人，嗣伊等業已向抗告
        人為終止借名登記契約之意思表示，並請求將上述系爭
        不動產應有部分移轉與伊等，抗告人拒絕履行系爭協議
        ，經伊等向原法院提起109年度訴字第2710號履行協議
        事件之本案訴訟(下稱本案訴訟)，惟抗告人於伊等提起
        本案訴訟後，竟於110年7月21日將系爭不動產出售與第
        三人田曉梅並辦理預告登記，更以系爭不動產辦理債權
        金額新臺幣(下同)100萬元之最高限額抵押權登記，恐
        有日後不能強制執行或甚難執行之虞，爰依民事訴訟法
        第532條規定，聲請假處分等情，並據提出系爭不動產
        登記謄本、系爭協議、本案訴訟言詞辯論筆錄以為釋明
        （見原法院卷第15至33頁）；原法院以相對人業已釋明
        本件假處分之請求（即借名登記契約終止後之借名財產
        返還請求權）及原因（即日後有不能執行或甚難執行之
        虞），且願供擔保以補釋明之不足為由，裁定命相對人
        供擔保後為假處分，於法核無不當。
　　㈡、抗告意旨雖略以：系爭不動產登記於伊名下，係由伊於9
        4年1月5日單獨出資向第三人購買，相對人並無出資，
        兩造間就系爭不動產亦無借名登記關係存在，系爭協議
        為伊遭相對人脅迫下簽立，其內容與事實有明顯出入，
        相對人不能釋明本件假處分之請求存在，求予將原裁定
        廢棄，並駁回相對人本件假處分之聲請云云。惟查：
 　　　 ⒈按證明與釋明在構成法院之心證上程度未盡相同，所
          謂證明者，係指當事人提出之證據方法，足使法院產
          生堅強之心證，可以完全確信其主張為真實而言，與
          釋明者，為當事人提出之證據未能使法院達於確信之
          程度，僅在使法院得薄弱之心證，信其事實上之主張
          大概為如此者有間，二者非性質上之區別，乃分量上
          之不同。是依當事人之陳述及提出之相關證據，倘可
          使法院得薄弱之心證，信其事實上之主張大概為如此
          者，自不得謂為未釋明。且依民事訴訟法第526條第1
          項、第2項規定，只須債權人有所釋明，縱未達到使
          法院產生較薄弱之心證，相信其主張之事實大致可信
          之程度，亦屬釋明不足，而非全無釋明，如債權人陳
          明願供擔保或法院認為適當者，法院得定相當之擔保
          ，命供擔保後為假扣押（最高法院102年度台抗字第6
          0號民事裁定意旨可資參照）。
　　　　⒉查，本件相對人主張兩造前共同出資購買系爭不動產
          後，相對人陳莉蓁、陳志緯各有系爭不動產權利2分
          之1及4分之1，均借名登記於抗告人名下，且兩造約
          定伊等得隨時終止該借名登記關係，而伊等業已向抗
          告人為終止借名登記契約之意思表示，並請求移轉前
          開系爭不動產應有部分等情，業據相對人提出兩造所
          簽定系爭協議、本案訴訟言詞辯論筆錄為憑（見原法
          院卷第25至30頁），足以釋明兩造就上述系爭不動產
          應有部分各2分之1及4分之1存有借名登記契約關係存
          在，且相對人業已為終止之意思表示並請求抗告人移
          轉登記，堪認相對人就其假處分之請求即借名登記契
          約終止後之借名財產返還請求權，已提出相當之釋明
          ，而非全無釋明，雖其釋明或有不足，惟相對人陳明
          願供擔保，以補釋明之不足，原法院乃依民事訴訟法
          第533條準用同法第526條第2項之定，酌定擔保金額
          裁定准許之，尚無不合。
　　　　⒊又抗告人於相對人提起本案訴訟請求返還系爭不動產
          應有部分後，隨即於110年7月21日將系爭不動產辦理
          預告登記予第三人，更以系爭不動產辦理最高限額抵
          押權登記予第三人，恐致相對人有日後不能強制執行
          或甚難執行之虞，亦據相對人提出本案訴訟言詞辯論
          筆錄及系爭不動產登記謄本為證（見原法院卷第29至
          33頁），足以釋明本件有假處分之原因。
　　㈢、從而，原法院以相對人已釋明假處分之請求及原因，並
        陳明願供擔保以補釋明之不足為由，裁定准為假處分，
        於法自無違誤。抗告意旨仍執前詞指謫原裁定不當，求
        予廢棄，為無理由，應予駁回。　 　　　 
三、據上論結，本件抗告為無理由。爰裁定如主文。　　
中　　華　　民　　國　　110 　年　　11　　月　　18　　日
                  民事第九庭    
                      審判長法  官  楊絮雲
                            法  官  郭顏毓
                            法  官  張宇葭
正本係照原本作成。
本裁定除以適用法規顯有錯誤為理由外，不得再抗告。如提起再
抗告，應於收受送達後10日內委任律師為代理人向本院提出再抗
告狀。並繳納再抗告費新臺幣１千元。
中　　華　　民　　國　　110 　年　　11　　月　　18　　日
　　　　　　　　　　　　　  書記官  李佳姿